臺灣臺南地方法院刑事判決　　　　　　　 96年度易字第777號
公　訴　人　臺灣臺南地方法院檢察署檢察官
被　　　告　己○○
　　　　　　　　　　另案於臺灣嘉義監獄鹿草分監執行中
　　　　　　壬○○
　　　　　　　　　　另案於臺灣臺南監獄臺南分監羈押中
上列被告等因恐嚇取財等案件，經檢察官提起公訴（95年度偵字
第13658號、第17837號、96年度偵字第3942號），被告等於準備
程序中就犯罪事實均為有罪之陳述，經本院合議庭裁定改依簡式
審判程序審理後，判決如下：
    主  文
己○○共同連續意圖為自己不法之所有，以恐嚇使人將本人之物
交付，累犯，處有期徒刑參年陸月。扣案土造鑰匙肆拾肆支、行
動電話貳支（分別含門號0000000000、0000000000號SIM卡）沒
收。
壬○○幫助意圖為自己不法之所有，以恐嚇使人將本人之物交付
，處有期徒刑參月，如易科罰金，以銀元參佰元即新臺幣玖佰元
折算壹日。
    事實及理由
一、犯罪事實：
  (一)己○○前因違反毒品危害防制條例案件，於民國93年9月14
    日經臺灣嘉義地方法院以93年度嘉簡字第826號判處有期徒
    刑5月確定；嗣又因竊盜與違反毒品危害防制條例案件，經
    臺灣嘉義地方法院以94年度易字第13號分別判處有期徒刑7
    月、6月，應執行有期徒刑1年確定。前開兩次有期徒刑宣告
    經接續執行，於95年3月16日縮刑期滿執行完畢。詎己○○
    仍不知悔改，又與侯龍坤（檢察官移送臺灣高等法院臺南分
    院併案審理）共同基於意圖為自己不法所有之概括犯意聯絡
    ，於附表所示之時間（起訴書附表一所載犯罪時間應為李有
    恆等發現汽車遭竊之時，而非侯龍坤與己○○行竊時間，附
    此敘明）、地點，連續由侯龍坤攜帶客觀上足供兇器使用之
    金屬材質土造鑰匙開啟車門並發動，己○○則擔任把風之方
    式，竊取如附表所示汽車。得手後，侯龍坤與己○○先將汽
    車駛至他處停放，再由侯龍坤於附表所示時間，連續以電話
    向附表所示之車主恫稱，需匯款至伊指定之帳戶方歸還汽車
    等語，使被恐嚇車主心生畏怖，依指示匯入如附表所示款項
    ，嗣侯龍坤確認已匯款後，再電話通知車主其汽車停放地點
    取回汽車。
  (二)壬○○明知蕭祝惠（因為前案判決效力所及，檢察官另為不
    起訴處分）購買他人金融帳戶，係作為財產犯罪之需，竟基
    於幫助他人恐嚇取財之不確定概括故意，於95年5月中旬，
    在雲林縣水林鄉海埔128號，將其在中華郵政水林郵局申請
    開設，帳號00000000000000號帳戶之提款卡，以新臺幣（下
    同）8,000元之代價賣給蕭祝惠，再由蕭祝惠交付予侯龍坤
    ，充作擄車勒贖匯款帳戶之用，以此方式幫助侯龍坤、己○
    ○之竊盜與恐嚇取財犯行。嗣有巳○○因汽車為侯龍坤、己
    ○○所竊，乃依侯龍坤指示匯款25,000元至前開帳戶。
二、本件被告己○○、壬○○所犯均為死刑、無期徒刑或最輕本
    刑為3年以上有期徒刑以外之罪，其於準備程序中就被訴事
    實為有罪之陳述，經法官告知簡式審判程序之旨，並聽取公
    訴人之意見後，爰依刑事訴訟法第273條之1第1項規定，裁
    定由受命法官獨任進行簡式審判程序；另依據刑事訴訟法第
    273條之2、同法第159條第2項之規定，不適用傳聞法則有關
    限制證據能力之相關規定，並得依同法第310條之2準用第
    454條之規定製作略式判決書。均先敘明。
三、證據方法引用起訴書（如附件）所載證據之編號5至7、38
    至40、54至93、104至107、及109至111所載。
四、按行為後法律有變更者，適用行為時之法律。但行為後之法
    律有利於行為人者，適用最有利於行為人之法律，刑法第2
    條第1項定有明文。查本件被告己○○、壬○○行為後，刑
    法已於95年7月1日修正施行。茲比較本案所涉新舊刑法：
  (一)原刑法第56條、第55條有關連續犯、牽連犯之規定，均經修
    正刪除。此刪除雖非犯罪構成要件之變更，但顯已影響行為
    人刑罰之法律效果，自屬法律有變更。依舊法適用結果，被
    告所為犯行若有連續犯或牽連犯之裁判上一罪關係者，僅單
    獨論以一罪；而依新法適用之結果，被告各個犯行，則應分
    別論以數罪。是以，依新法第2條第1項規定，比較新、舊法
    適用後結果，以舊法較有利於被告己○○，自應適用較有利
    之行為時法律即修正前刑法第56條、第55條，而論以連續犯
    或牽連犯。
  (二)原刑法第41條第1項前段易科罰金之規定業已修正變更，新
    法規定：「犯最重本刑為5年以下有期徒刑以下之刑之罪，
    而受6個月以下有期徒刑或拘役之宣告者，得以新臺幣1,000
    元、2,000元或3,000元折算1日，易科罰金。」但依據舊法
    及廢止前罰金罰鍰提高標準條例第2條前段規定，被告行為
    時易科罰金折算標準，應以銀元300元折算1日，經折算為新
    臺幣後，應以新臺幣900元折算為1日。比較修正前後之易科
    罰金折算標準，當以修正前之規定，較有利於被告，則應依
    刑法第2條第1項前段規定，適用修正前刑法第41條第1項前
    段規定，諭知如易科罰金之折算標準。
  (三)罰金刑部分，於95年6月14日增訂，並於同年7月1日施行之
    刑法施行法第1條之1規定：「中華民國94年1月7日刑法修正
    施行後，刑法分則編所定罰金之貨幣單位為新臺幣。94年1
    月7日日刑法修正時，刑法分則編未修正之條文定有罰金者
    ，自94年1月7日刑法修正施行後，就其所定數額提高為30倍
    。但72年6月26日日至94年1月7日新增或修正之條文，就其
    所定數額提高為3倍。」考其立法理由，係為因應94年2月2
    日修正公布、95年7月1日施行之刑法施行後，依刑法總則第
    33條第5款規定，罰金貨幣單位已改為新臺幣，是以分則編
    各罪所定罰金之貨幣單位，自應配合上開規定修正，為使罰
    金數額趨於一致，避免衍生新舊法比較適用問題，以緩和實
    務適用法律之衝擊，於不變動罰金數額之前提下，而為制定
    （前揭條文立法意旨參照），換言之，刑法施行法第1條之1
    係在替代罰金罰鍰提高標準條例部分條文，與適用罰金罰鍰
    提高標準條例之結果相同，對於被告而言並不發生有利或不
    利之問題，僅係將貨幣單位由銀元改為新臺幣，並非法律變
    更刑度之條文，當無須就新舊法比較適用，附此敘明。
五、核被告己○○所為，係犯刑法第321條第1項第3款之加重竊
    盜罪與同法第346條第1項、第3項之恐嚇取財及恐嚇取財未
    遂罪；另被告壬○○以幫助恐嚇取財之意思，參與恐嚇取財
    構成要件以外之行為，所犯則為刑法第346條第1項恐嚇取財
    罪之幫助犯。被告己○○與侯龍坤就前開犯行，有犯意之聯
    絡及行為之分擔，均為共同正犯；又被告己○○先後數次加
    重竊盜、恐嚇取財犯行，均時間緊接，加重竊盜罪部份之構
    成要件均屬相同，而恐嚇取財犯行部份，雖有既遂與未遂之
    區別，惟基本構成要件亦屬相同，足認均係基於概括之犯意
    為之，應依修正刪除前之刑法第56條規定各論以連續犯一罪
    ，並加重其刑；再被告己○○所犯上揭連續加重竊盜罪與恐
    嚇取財罪間，有方法結果之牽連關係，應從重論以一連續恐
    嚇取財罪。公訴意旨本於集合犯概念認被告己○○之數次加
    重竊盜、恐嚇取財犯行係屬事實上一罪，就得適用舊法之本
    件，應有未洽。
六、扣案土造鑰匙44支、門號0000000000號、0000000000行動電
    話各1支，均為本件被告己○○之共同正犯侯龍坤所有，並
    作為竊取附表所示汽車或聯絡車主勒贖之用，應依刑法第38
    條第3項、第1項第2款沒收。另扣案之眼鏡1副、襯衫2件，
    固為侯龍坤提領贓款時所用，惟尚難認係專供本件犯罪之用
    ；又板模162支（英文字模81支、數字模81支）、板手10支
    、起子7支、老虎鉗3支、衛星定位接收器1具，則無積極證
    據可認係供本件犯罪之用，均不諭知沒收。餘Panasonic汽
    車音響6台、CD12片音箱1台、CD音箱2台、福特汽車音響主
    機2台、克萊斯勒汽車音響主機1台、Sanyo汽車音響1台、
    CD10片音箱1台、Isuzu汽車音響1台、VCD 8500型轉換器1台
    、電話卡盒1盒等物，雖係於侯龍坤住處搜索查扣，然侯龍
    坤於警詢中已明白供陳前開物品非伊所有，卷內且查無前開
    物品如何作為犯罪之用，依法乃無沒收之餘地。末帳號000
    -00000000000金融卡1張、Motorola牌V3型行動電話1支（含
    門號0000000000號SIM卡），則分別為庚○○、蕭祝惠所有
    ，應由各該審結法院依法宣告沒收，本院無從沒收，併此敘
    明。
七、依刑事訴訟法第273條之1第1項、299條第1項前段、第310條
    之2、第454條第2項，刑法第2條第1項前段、第28條、第30
    條第2項、（修正前）第56條、（修正前）第55 條、第321
    條第1項第3款、第346條第1項、第3項、第47條第1項、（修
    正前）第41條第1項前段、第38條第3項、第1項第2款，刑法
    施行法第1條之1第1項，廢止前罰金罰鍰提高標準條例第2條
    ，判決如主文。
八、如不服本判決，應於判決送達後10日內，向本院提出上訴狀
    （應附繕本）。
本案經檢察官酉○○到庭執行職務。
中　　華　　民　　國　　96　　年　　7 　　月　　4 　　日
　　　　　　　　　刑事第九庭    法　官　吳坤芳
以上正本證明與原本無異。
如不服本判決應於收受本判後10日內向本院提出上訴書狀，並應
敘述具體理由。如未敘述上訴理由者，應於上訴期間屆滿後20日
內向本院補提理由書狀（均須按他造當事人之人數附繕本）「切
勿逕送上級法院」。
　　　　　　　　　　　　　　　　書記官　莊淑雅
中　　華　　民　　國　　96　　年　　7 　　月　　4 　　日
附錄本案所犯法條全文：
中華民國刑法第321條
（加重竊盜罪）
犯竊盜罪而有左列情形之一者，處 6 月以上、 5 年以下有期徒
刑：
一  於夜間侵入住宅或有人居住之建築物、船艦或隱匿其內而犯
    之者。
二  毀越門扇、牆垣或其他安全設備而犯之者。
三  攜帶兇器而犯之者。
四  結夥三人以上而犯之者。
五  乘火災、水災或其他災害之際而犯之者。
六  在車站或埠頭而犯之者。
前項之未遂犯罰之。
中華民國刑法第346條
（單純恐嚇罪）
意圖為自己或第三人不法之所有，以恐嚇使人將本人或第三人之
物交付者，處6月以上5年以下有期徒刑，得併科1千元以下罰金
。
以前項方法得財產上不法之利益，或使第三人得之者，亦同。
前二項之未遂犯罰之。
附表（金額部分均為新臺幣）
 ┌──┬────┬──────┬───┬──────┬──────┬────┐
 │編號│竊車時間│竊車地點    │被害人│所竊汽車    │勒贖時間    │勒贖所得│
 ├──┼────┼──────┼───┼──────┼──────┼────┤
 │ 1  │95年4月 │臺南縣新新營│丁○○│車號A7-7926 │95年4月17日 │20,000元│
 │    │17日凌晨│市○○路380 │      │自小客車    │上午10時許  │        │
 │    │某時    │之1號前     │      │            │            │        │
 ├──┼────┼──────┼───┼──────┼──────┼────┤
 │ 2  │95年5月 │嘉義縣中埔鄉│丙○○│車號W9-1227 │95年5月29日 │30,000元│
 │    │29日凌晨│同仁村20 之 │      │自小客車    │下午12時19分│        │
 │    │某時    │19號前      │      │            │許          │        │
 ├──┼────┼──────┼───┼──────┼──────┼────┤
 │ 3  │95年6月 │臺南市南區新│午○○│車號6K-0161 │95年6月1日上│無      │
 │    │1日凌晨 │孝路7號前   │      │自小客車    │午10 時14分 │        │
 │    │某時    │            │      │            │許          │        │
 ├──┼────┼──────┼───┼──────┼──────┼────┤
 │ 4  │95年6月 │臺南市安南區│子○○│車號W6-8661 │95年6月1日上│無      │
 │    │1日凌晨 │本原街2段513│      │自小客車    │午10 時4分許│        │
 │    │某時    │巷32 號對面 │      │            │            │        │
 ├──┼────┼──────┼───┼──────┼──────┼────┤
 │ 5  │95年6月 │臺南縣麻豆鎮│巳○○│車號D5-2540 │95年6月5日下│25,000元│
 │    │5日凌晨 │寮子部44 號 │      │自小客車    │午12 時4分許│        │
 │    │某時    │之31        │      │            │            │        │
 ├──┼────┼──────┼───┼──────┼──────┼────┤
 │ 6  │95年6月 │臺南市安南區│癸○○│車號D5-7261 │95年6月5日上│無      │
 │    │5日凌晨 │總安路1段101│      │自小客車    │午11 時50分 │        │
 │    │某時    │號前        │      │            │許          │        │
 ├──┼────┼──────┼───┼──────┼──────┼────┤
 │ 7  │95年6月 │臺南市安南區│乙○○│車號D6-9406 │95年6月6日下│20,000元│
 │    │6日凌晨 │府安路5段232│      │自小客車    │午8時41分許 │        │
 │    │某時    │號          │      │            │            │        │
 ├──┼────┼──────┼───┼──────┼──────┼────┤
 │ 8  │95年6月 │臺南縣歸仁鄉│戊○○│車號C5-1289 │95年6月6日下│無      │
 │    │6日凌晨 │中正南路對面│      │自小客車    │午12 時1分許│        │
 │    │某時    │            │      │            │            │        │
 ├──┼────┼──────┼───┼──────┼──────┼────┤
 │ 9  │95年6月 │臺南縣新市鄉│丑○○│車號5K-7619 │95年6月13日 │10,000元│
 │    │13日凌晨│仁愛街165號 │      │自小客車    │下午3時27分 │        │
 │    │某時    │前          │      │            │許          │        │
 ├──┼────┼──────┼───┼──────┼──────┼────┤
 │ 10 │95年6月 │臺南縣新市鄉│辛○○│車號5K-6569 │95年6月13日 │無      │
 │    │13日凌晨│民生路2巷20 │      │自小客車    │下午12時32分│        │
 │    │某時    │號前        │      │            │許          │        │
 ├──┼────┼──────┼───┼──────┼──────┼────┤
 │ 11 │95年6月 │臺南縣善化鎮│甲○○│車號X7-4873 │95年6月19日 │10,000元│
 │    │19日凌晨│光復路438巷 │      │自小客車    │下午12時1分 │        │
 │    │某時    │10號前      │      │            │許          │        │
 ├──┼────┼──────┼───┼──────┼──────┼────┤
 │ 12 │95年6月 │臺南縣山上鄉│寅○○│車號C7-5250 │95年6月19日 │20,000元│
 │    │19日凌晨│南洲村35 號 │      │自小客車    │下午12時6分 │        │
 │    │某時    │前          │      │            │許          │        │
 ├──┼────┼──────┼───┼──────┼──────┼────┤
 │ 13 │95年6月 │臺南縣學甲鎮│卯○○│車號6031-HQ │95年6月28日 │10,000元│
 │    │20日凌晨│民族路54 巷8│      │自小客車    │上午10時53分│        │
 │    │某時    │號旁        │      │            │許          │        │
 ├──┼────┼──────┼───┼──────┼──────┼────┤
 │ 14 │95年6月 │臺南縣玉井鄉│辰○○│車號7J-2139 │95年6月22日 │15,000元│
 │    │22日凌晨│中華路147號 │      │自小貨車    │下午1時50分 │        │
 │    │某時    │前          │      │            │許          │        │
 ├──┼────┼──────┼───┼──────┼──────┼────┤
 │ 15 │95年6月 │嘉義縣太保市│葉國興│車號C5-3210 │95年6月28日 │20,000元│
 │    │28日凌晨│中山路1段170│      │自小貨車    │上午10時53分│        │
 │    │某時    │號前        │      │            │許          │        │
 ├──┼────┼──────┼───┼──────┼──────┼────┤
 │ 16 │95年6月 │嘉義市○○路│未○○│車號4482-NL │未電話勒贖  │        │
 │    │28日凌晨│717號       │      │自小貨車    │            │        │
 │    │某時    │            │      │            │            │        │
 ├──┼────┼──────┼───┼──────┼──────┼────┤
 │ 17 │95年8月 │臺南縣佳里鎮│申○○│車號6W-7976 │95年8月25日 │30,000元│
 │    │25日8時 │文化路324號 │      │自小客車    │下午1時4分許│        │
 │    │許      │前          │      │            │            │        │
 └──┴────┴──────┴───┴──────┴──────┴────┘
